【裁判字號】    90,訴,449
【裁判日期】    900928
【裁判案由】    違反槍砲彈藥刀械管制條例
【裁判全文】
臺灣嘉義地方法院刑事判決                            九十年度訴字第四四九號
    公  訴  人  臺灣嘉義地方法院檢察署檢察官
    被      告  甲○○
    選任辯護人  張雯峰律師
                奚淑芳律師
右列被告因違反槍砲彈藥刀械管制條例案件，經檢察官提起公訴（九十年度偵字第四
一四九號），本院判決如左：
    主  文
甲○○未經許可，寄藏手槍，處有期徒刑柒年，併科罰金新臺幣參拾萬元，罰金如易
服勞役，以罰金總額與陸個月之日數比例折算。扣案之美製貝瑞塔手槍壹枝（槍枝管
制編號0000000000、含彈匣壹個）、中共黑星手槍壹枝（槍枝管制編號0
000000000、含彈匣壹個）、九○子彈肆顆（扣案柒顆，送鑑試射費失參顆
）、半自動手槍子彈參顆（扣案陸顆，送鑑試射費失參顆），均沒收之。
    事  實
一、甲○○曾因違反肅清煙毒條例案件，經本院於八十一年九月八日，以八十一年訴
    字第五０二號判決判處有期徒刑三年四月，嗣於同年十二月十日經臺灣高等法院
    臺南分院以八十一年度上訴字第二二二九號判決駁回上訴確定，復因違反麻醉藥
    品管理條例案件，經本院於八十二年三月二十二日，以八十一年度易字第二一二
    五號判決判處有期徒刑三月，如易科罰金，以三十元折算一日確定，前揭二案件
    所處之刑，嗣經本院裁定定應執行之刑為有期徒刑三年六月。甲○○復因違反肅
    清煙毒條例案件，經台灣高等法院台南分院於八十二年十二月十五日，以八十二
    年度上訴字第二三一六號判決判處有期徒刑二年確定，前揭二案件之刑，接續執
    行，預定於八十七年七月十八日執行完畢，嗣甲○○於八十三年十二月二十三日
    假釋出獄。惟甲○○復因麻醉藥品管理條例案件，經本院於八十六年六月十日，
    以八十六年度易字第四四七號判決判處有期徒刑五月，如易科罰金，以三百元折
    算一日確定。復因違反槍砲彈藥刀械管制條例案件，有關妨害自由部分經臺灣高
    等法院臺南分院於八十六年十一月二十六日，以八十六年度上訴字第一三三六號
    判決宣告有期徒刑六月，嗣經最高法院於八十七年四月三十日，以八十七年度台
    上字第一五三四號判決駁回上訴確定，至於有關槍砲彈藥刀械管制條例部分則經
    臺灣高等法院臺南分院以八十七年度上更一字第一三九號判決判處有期徒刑三年
    ，嗣經最高法院於八十七年十月十四日，以八十七年度台上字第三四四一號判決
    駁回上訴確定，而前揭所宣告之有期徒刑五月、六月，及三年，嗣經臺南高等法
    院臺南分院定應執行刑為有期徒刑三年八月。又甲○○因假釋後違反前揭案件，
    嗣經撤銷假釋，先執行殘刑，再接續執行上開有期徒刑三年八月，預定九十三年
    一月十日執行完畢，嗣甲○○復於八十九年十二月三十日再度假釋出獄（本案未
    構成累犯）。
二、甲○○於民國九十年二間某日，在嘉義市○區○○里○鄰○○路二０九號住處內
    ，受許平（業於九十年三月十二日死亡）之託，未經許可，寄藏具有殺傷力之美
    製貝瑞塔手槍一枝（槍枝管制編號0000000000、含彈匣一個）、中共
    黑星手槍一枝（槍枝管制編號0000000000、含彈匣一個）、及供上開
    手槍用之具殺傷力之九○子彈七顆、半自動手槍子彈六顆，並藏匿上開住處內。
    嗣於九十年六月二十三日零時五十分許，為警於嘉義市○○路六一七之五八號前
    ，自身所攜帶之袋子內起獲並扣得上開美製貝瑞塔手槍一枝（含彈匣一個）、中
    共黑星手槍一枝（含彈匣一個）、及供上開手槍用之具殺傷力之九○子彈七顆（
    試射三顆）、半自動手槍子彈六顆（試射三顆）。
二、案經嘉義市警察局移請臺灣嘉義地方法院檢察署檢察官偵查起訴。
    理  由
一、右揭犯罪事實，業據被告甲○○坦承不諱。復有如犯罪事實欄所示之槍、彈，扣
    案可資佐證。而扣案之槍、彈，經送請鑑定結果，認係送鑑美製貝瑞塔手槍一枝
    （槍枝管制編號0000000000）係美國ＢＥＲＥＴＴＡ廠九二ＦＳ型制
    式口徑九ＭＭ半自動手槍，機械性能良好，可擊發子彈，認具殺傷力；送鑑九○
    子彈七顆，均係制式口徑九ＭＭ半自動手槍彈，認均具殺傷力；送鑑中共黑星手
    槍一枝（槍枝管制編號0000000000），認係中共製七七式口徑七．六
    二ＭＭ半自動手槍，機械性能良好，可擊發子彈，認具殺傷力；送鑑子彈六顆，
    均係制式口徑七．六二ＭＭ半自動手槍子彈，認均具殺傷力，有內政部警政署刑
    事警察局九十年七月十二日刑鑑字第九八六三六號鑑驗通知書附卷可稽。此外，
    許平業已於九十年三月十二日死亡等情，並有除戶戶籍謄本一份在卷可按，是被
    告前揭自白，應與事實相符，自堪採信，事證明確，被告前揭犯行，應堪認定。
二、核被告所為，係犯槍砲彈藥刀械管制條例第七條第四項未經許可，寄藏手槍罪名
    ，及同條例第十二條第四項未經許可，寄藏子彈罪名。公訴意旨認係應依同條項
    之持有罪名處斷，尚有未洽，惟起訴之事實相同，起訴法條應予變更。其以一行
    為觸犯前揭二罪名，為想像競合犯，應從一重槍砲彈藥刀械管制條例第七條第四
    項未經許可，寄藏手槍罪名處斷。查：被告曾因違反肅清煙毒條例案件，經本院
    於八十一年九月八日，以八十一年訴字第五０二號判決判處有期徒刑三年四月，
    嗣於同年十二月十日經臺灣高等法院臺南分院以八十一年度上訴字第二二二九號
    判決駁回上訴確定，復因違反麻醉藥品管理條例案件，經本院於八十二年三月二
    十二日，以八十一年度易字第二一二五號判決判處有期徒刑三月，如易科罰金，
    以三十元折算一日確定，前揭二案件所處之刑，嗣經本院裁定定應執行之刑為有
    期徒刑三年六月。被告復因違反肅清煙毒條例案件，經台灣高等法院台南分院於
    八十二年十二月十五日，以八十二年度上訴字第二三一六號判決判處有期徒刑二
    年確定，前揭二案件之刑，接續執行，預定於八十七年七月十八日執行完畢，嗣
    被告於八十三年十二月二十三日假釋出獄。惟被告復因麻醉藥品管理條例案件，
    經本院於八十六年六月十日，以八十六年度易字第四四七號判決判處有期徒刑五
    月，如易科罰金，以三百元折算一日確定。復因違反槍砲彈藥刀械管制條例案件
    ，有關妨害自由部分經臺灣高等法院臺南分院於八十六年十一月二十六日，以八
    十六年度上訴字第一三三六號判決宣告有期徒刑六月，嗣經最高法院於八十七年
    四月三十日，以八十七年度台上字第一五三四號判決駁回上訴確定，至於有關槍
    砲彈藥刀械管制條例部分則經臺灣高等法院臺南分院以八十七年度上更一字第一
    三九號判決判處有期徒刑三年，嗣經最高法院於八十七年十月十四日，以八十七
    年度台上字第三四四一號判決駁回上訴確定，而前揭所宣告之有期徒刑五月、六
    月，及三年，嗣經臺南高等法院臺南分院定應執行刑為有期徒刑三年八月。又被
    告因假釋後違反前揭案件，嗣經撤銷假釋，先執行殘刑，再接續執行上開有期徒
    刑三年八月，預定九十三年一月十日執行完畢，嗣甲○○復於八十九年十二月三
    十日再度假釋出獄等情，此有臺灣嘉義地方法院檢察署被告刑案資料查註紀錄表
    一份附於偵查卷可稽，爰審酌被告素行非佳，有如上述，及其被告犯罪之動機、
    目的、手段、生活狀況、犯罪所生之對於社會危害，與犯罪後尚知悔悟，坦承全
    部犯行，態度良好，暨公訴人具體求處有期徒刑七年，尚稱允當，至於求處處以
    罰金新台幣一百萬元，則屬過高等一切情狀，量處如主文所示之刑，並就科處罰
    金部分諭知易服勞役之折算標準，以資懲儆。
三、至槍砲彈藥刀械管制條例第十九條雖規定：「犯第七條、第八條、第十條、第十
    一條、第十二條第一項至第三項、第十三條第一項至第三項之罪，經判處有期徒
    刑者，應於刑之執行完畢或赦免後，令入勞動場所，強制工作，其期間為三年。
    」惟該規定，業經大法官會議於八十七年十二月十八日以釋字第四七一號解釋，
    認該規定不問對行為人有無預防矯治其社會危險性之必要，一律宣付強制工作三
    年，限制其中不具社會危險性之受處分人之身體、自由部分，其所採措施與所欲
    達成預防矯治之目的及所需程度，不合憲法第二十三條所定之比例原則，應自該
    解釋公布之日之起不予適用，犯該條例第十九條第一項所列舉之罪，依個案情節
    符合比例原則部分，固應適用該條例宣告保安處分，至不符合部分，而應宣告保
    安處分者，則仍由法院斟酌刑法第九十條第一項規定之要件，依職權為之。經查
    ，本案被告並非就特定之案件有犯罪之習慣性或常業性，與保安處分中之強制工
    作，係在對矯治有犯罪習性之常業犯、習慣犯，或欠缺工作觀念，遊盪或懶惰成
    習，使之學習一技之長及正確謀生觀念，俾其日後重返社會，從事正當工作者不
    同，且本院對其既已判處如主文所示之刑，已足對其儆懲，令其思過向善，而收
    刑罰之效，亦符合罪刑相當之原則，若再宣告強制工作三年，恐矯枉過正，不利
    於其服刑後適應社會之狀況，因此本院認本件尚無諭知被告強制工作之必要，併
    予敘明。
四、扣案之美製貝瑞塔手槍一枝（槍枝管制編號0000000000、含彈匣一個
    ）、中共黑星手槍壹枝（槍枝管制編號0000000000、含彈匣一個）、
    九○子彈四顆（扣案七顆，送鑑試射費失三顆）、半自動手槍子彈三顆（扣案六
    顆，送鑑試射費失三顆），均為違禁物，均應依刑法第三十八條第一項第一款規
    定沒收。又按物之能否沒收，應以裁判時為準。本案判決時，前揭扣案之子彈各
    有三顆業送鑑試射，因擊發所餘之彈殼、彈頭，已不屬違禁物，自無庸宣告沒收
    ，附此敘明。
據上論斷，應依刑事訴訟法第二百九十九條第一項前段、第三百條，槍砲彈藥刀械管
制條例第七條第四項、第十二條第四項，刑法第十一條前段、第五十五條、第四十二
條第三項、第三十八條第一項第一款，罰金罰鍰提高標準條例第二條，現行法規所定
貨幣單位折算新台幣條例第二條，判決如主文。
本案經檢察官劉仲慧到庭執行職務
中      華      民      國    九十      年      九      月    二十八    日
                              臺灣嘉義地方法院刑事第三庭
                                  法  官  王  漢  章
右正本證明與原本無異。
如不服本判決，應於判決送達後十日內向本院提出上訴狀( 應附繕本 )。
中      華      民      國    九十      年      九      月    二十八    日
                                  書記官  李  文  政
附    錄：
槍砲彈藥刀械管制條例第七條第四項
第一項
未經許可，製造、販賣或運輸火砲、肩射武器、機關槍、衝鋒槍、卡柄槍、自動步槍
、普通步槍、馬槍、手槍或各類砲彈、炸彈、爆裂物者，處死刑、無期徒刑或七年以
上有期徒刑；處徒刑者，併科新台幣三千萬元以下罰金。
第四項
未經許可，持有、寄藏或意圖販賣而陳列第一項所列槍砲、彈藥者，處五年以上有期
徒刑，併科新台幣一千萬元以下罰金。第一項至第三項之未遂犯罰之。
槍砲彈藥刀械管制條例第十二條第四項
未經許可，持有、寄藏或意圖販賣而陳列子彈者，處五年以下有期徒刑，併科新台幣
三百萬元以下罰金。第一項至第三項之未遂犯罰之。


司法院資訊處製作；財團法人民間司法改革基金會備份。
